臺灣高雄地方法院民事判決　　　　　　110年度鳳簡字第589號
原　　　告　洪立怡　
訴訟代理人　陳芷畇　
被　　　告　余建儒　


上列當事人間請求損害賠償事件，原告提起刑事附帶民事訴訟（
110 年度審交附民字第221 號），經刑事庭裁定移送前來，本院
於民國110 年11月9日言詞辯論終結，判決如下：
    主      文
一、被告應給付原告新臺幣（下同）28萬5,073 元，及自民國（
    下同）110 年5 月7 日起至清償日止，按週年利率5 ％計算
    之利息。
二、原告其餘之訴駁回。
三、本判決第一項得假執行。
    事實及理由
一、被告經合法通知，未於言詞辯論期日到場，核無民事訴訟法
    第386 條所列各款情形，爰依原告之聲請，由其一造辯論而
    為判決。
二、按訴狀送達後，原告不得將原訴變更或追加他訴。但擴張或
    減縮應受判決事項之聲明者，不在此限，民事訴訟法第255
    條第1 項第3 款定有明文。本件原告起訴時原請求被告給付
    113 萬3,411 元及法定利息，嗣於110 年11月9 日言詞辯論
    程序減縮請求金額為69萬3,411 元，參諸前揭規定，應予准
    許，併予敘明。
三、原告主張：被告於108 年7 月10日22時許，搭乘由訴外人郭
    家豪駕駛之車牌號碼000-0000號自用小客車沿高雄市鳳山區
    建國路三段由西往東方向行駛，郭家豪駕駛該車行經該路段
    57號前，將上開車輛臨時停放在上開路段紅線旁，被告應注
    意汽車開啟車門時，乘客應由右側開啟或關閉車門，並應注
    意行人、其他車輛，並讓其先行，竟疏未注意即貿然打開左
    後車門，適原告騎乘車牌號碼000-0000號普通重型機車（下
    稱系爭機車），自同向後方行經該處，見狀閃避不及，撞擊
    被告開啟之車門，原告因此人車倒地（下稱系爭事故），受
    有左膝部挫傷、左足右前臂擦傷、左側膝部側韌帶損傷等傷
    害（下稱系爭傷害）。原告因系爭傷害致有醫療費用7 萬8,
    161 元、看護費用6 萬元、不能工作薪資損失2 萬3,100 元
    、系爭機車維修費用1 萬5,250 元及精神慰撫金50萬元之損
    害等語。為此，爰依民事侵權行為法律關係提起本件訴訟等
    語。並聲明：㈠被告應給付原告69萬3,411 元，及自起訴狀
    繕本送達翌日起至清償日止，按週年利率5 ％計算之利息。
    ㈡願供擔保，請准宣告假執行。
四、被告未於言詞辯論期日到場爭執，亦未提出書狀作何聲明或
    陳述。
五、本院得心證之理由：
㈠、按故意或過失，不法侵害他人之權利者，負損害賠償責任。
    汽車、機車或其他非依軌道行駛之動力車輛，在使用中加損
    害於他人者，駕駛人應賠償因此所生之損害。不法侵害他人
    之身體或健康者，對於被害人因此喪失或減少勞動能力或增
    加生活上之需要時，應負損害賠償責任。不法侵害他人之身
    體、健康、名譽、自由、信用、隱私、貞操，或不法侵害其
    他人格法益而情節重大者，被害人雖非財產上之損害，亦得
    請求賠償相當之金額。民法第184 條第1 項前段、第191 條
    之2 前段、第193 條第1 項、第195 條第1 項前段，分別定
    有明文。
㈡、原告主張因系爭事故受有系爭傷害之事實，業據其提出高雄
    地方檢察署110 年度偵緝字第210 號起訴書、高雄市政府交
    通局車輛行車事故鑑定委員會鑑定意見書、義大大昌醫院診
    斷證明書、青彰復健科診所診斷證明書、長庚醫院診斷證明
    書、馬光中醫診所診斷證明書、義大大昌醫院醫療費用收據
    、長庚醫院醫療費用收據、青彰復健科診所醫療收據、馬光
    中醫診醫療費用收據、醫療相關器材支出費用收據及發票、
    系爭機車維修發票及估價單、系爭機車維修照片等件為據（
    審交附民卷第13至91頁），且被告因系爭事故犯過失傷害罪
    部分，於刑事偵查及審理時，均坦承不諱，經本院刑事簡易
    判決處拘役40日，如易科罰金，以1,000 元折算1 日在案，
    此亦有本院110 年度交簡字第1793號刑事簡易判決書在卷可
    稽（本院卷第13至16頁），故原告主張之事實，堪以認定。
    是依上開規定，被告自應就其上開過失侵權行為對原告之損
    害負賠償之責。
㈢、原告得請求之損害賠償金額如下：
  1.醫療費用及醫療器材、耗材費用部分：
    原告因系爭傷害致有支出醫療費用及醫療器材、耗材費用共
    7 萬8,161 元事實乙節，有原告提出馬光中醫診所、義大大
    昌醫院醫療、長庚醫院及青彰復健科診所等醫療院所之醫療
    收據，及醫療器材、耗材之收據發票為憑，而被告未於言詞
    辯論期日到場，亦未提出書狀作任何聲明或陳述，依民事訴
    訟法第280 條第3 項規定，視同自認，故原告請求被告給付
    醫療費用及醫療器材、耗材費用支出共7 萬8,161 元，為有
    理由。
  2.看護費用部分：
    原因系爭傷害致需專人照顧一個月，有義大大昌醫院診斷證
    明書在卷可憑（審交附民卷第19頁），原告以每日2,000 元
    計算看護費用，並未偏離看護勞動市場行情，故原告請求被
    告給付1 個月看護費用即6 萬元，核屬有據，應予准許。
  3.不能工作薪資損失部分：
    原告主張於系爭事故發生時，其原於會計師事務所擔任記帳
    士工作，現已離職，故無法取得薪資證明，故依108 年度每
    月資本工資2 萬3,100 元，請求被告給付不能工作之1 個月
    薪資損失等語。查，原告原於會計師事務所工作，有原告稅
    務電子閘門財產所得調件明細表在卷可參（本院卷第63頁證
    物袋），而義大大昌醫院之診斷證明書亦有被告宜休養1 個
    月、專人照顧1 個月之醫囑記載，故原告請求以108 年度之
    基本工資作為其不能工作1 個月之薪資損失依據，確屬有據
    ，故被告應給付原告不能工作1 個月之薪資損失2 萬3,100
    元。
  4.系爭機車維修費用部分：
    依行政院所頒固定資產耐用年數表及固定資產折舊率表，系
    爭機車之耐用年數為3 年，依平均法計算其折舊結果（即以
    固定資產成本減除殘價後之餘額，按固定資產耐用年數表規
    定之耐用年數平均分攤，計算折舊額），每年折舊率為3 分
    之1 ，並參酌營利事業所得稅查核準則第95條第6 項規定「
    固定資產提列折舊採用定率遞減法者，以1 年為計算單位，
    其使用期間未滿1 年者，按實際使用之月數相當於全年之比
    例計算之，不滿1 月者，以1 月計」，系爭機車自出廠日
    105 年1 月，迄本件車禍發生時即108 年7 月10日，已使用
    3 年7 月，則零件扣除折舊後之修復費用估定為3,812 元【
    計算方式：1.殘價＝取得成本÷( 耐用年數＋1)即15,250÷
     ( 3+1) ≒3,813 （小數點以下四捨五入）；2.折舊額＝(
    取得成本－殘價) ×1/（耐用年數）×（使用年數）即(
    15,250－3,813)×1/3 ×（3+0/12）≒11,438（小數點以下
    四捨五入）；3.扣除折舊後價值＝（新品取得成本－折舊額
    ）即15,250－11,438＝3,812 】，故原告得請求被告賠償系
    爭機車維修費用3,812 元，逾此範圍之請求，即無所據，不
    應准許。
  5.精神慰撫金部分
    按慰撫金之賠償，其核給之標準固與財產上損害之計算不同
    ，然非不可斟酌雙方身分資力與加害程度，及其他各種情形
    核定相當之數額（最高法院51年台上字第223 號判決意旨參
    照）。又民法第195 條第1 項雖規定不法侵害他人之身體、
    健康者，得請求賠償相當金額之非財產上之損害，惟所謂相
    當，除斟酌雙方身分資力外，尤應兼顧加害程度與其身體、
    健康影響是否重大以為斷（最高法院89年度台上字第1952號
    判決意旨參照）。原告因系爭事故受有系爭傷害，已如前述
    ，其精神上自受有痛苦，原告請求被告賠償非財產上損害，
    洵屬有據。查原告大學畢業，系爭事故發生前從事記帳士工
    作，每月薪資約2 萬8,000 元；被告高職畢業、職業為工人
    、家庭經濟狀況勉持，名下無財產。原告雖因系爭傷害雖承
    受傷勢造成之痛楚，惟原告現因身體回復良好，已能正常生
    活及工作，並審酌被告過失行為及處理本件訴訟之態度等情
    ，認原告請求精神慰撫金12萬元為合理，應屬適當，逾此部
    分之請求，則屬過高，自當駁回。
  6.依前所述，被告應賠償原告28萬5,073 元（計算式：78,161
    元＋60,000元＋23,100元＋3,812 元＋120,000 元＝285,07
    3 元）。
六、綜上所述，原告基於侵權行為損害賠償之法律關係，請求被
    告給付28萬5,073 元，及自起訴狀繕本送達翌日即110 年5
    月7 日（110 年4 月26日寄存送達，經10日即110 年5 月6
    生送達效力，審交附民卷第93頁）起至清償日止，按週年利
    率5%計算之利息，即屬正當，應予准許，逾此範圍之請求，
    為無理由，應予駁回。
七、本件原告勝訴部分依民事訴訟法第389 條第1 項第3 款之規
    定，自應依職權宣告假執行。至於原告敗訴部分之假執行聲
    請，已失所附麗，應予駁回。
八、本件兩造各為一部勝訴、一部敗訴，而原告係提起刑事附帶
    民事訴訟，由本院刑事庭裁定移送前來，依同條第2 項規定
    本應免納裁判費，惟原告於本院審理期間，繳納請求系爭機
    車維修費用之訴訟費用1,000 元；因原告確有提起本件訴訟
    必要，且起訴後應徵之裁判費至少為1,000 元（民事訴訟法
    第77條之13規定參照），是本院認應依民事訴訟法第79條規
    定，酌量情形由被告全部負擔。
中    華    民    國   110    年    11    月    29    日
                  鳳山簡易庭  法    官  林育丞
以上正本係照原本作成。
如不服本判決，應於送達後20日內，向本院提出上訴狀並表明上
訴理由，如於本判決宣示後送達前提起上訴者，應於判決送達後
20日內補提上訴理由書（須附繕本）。
中    華    民    國   110    年    11    月    30    日
                              書  記  官